【裁判字號】    98,易,507
【裁判日期】    980626
【裁判案由】    偽造文書
【裁判全文】
臺灣桃園地方法院刑事判決               98年度易字第507號
公  訴  人  臺灣桃園地方法院檢察署檢察官
被      告  甲○○
上列被告因偽造文書案件，經檢察官提起公訴（98年度偵字第98
38號），被告於本院準備程序期日就被訴事實為有罪之陳述，經
本院合議庭評議後，裁定改由受命法官獨任依簡式審判程序進行
審理，判決如下：
    主  文
甲○○行使偽造私文書，足以生損害於公眾及他人，處有期徒刑
月，如易科罰金，以新臺幣壹仟元折算壹日，扣案如附表一所
示之物沒收；又行使偽造私文書，足以生損害於公眾及他人，處
有期徒刑貳月，如易科罰金，以新臺幣壹仟元折算壹日，扣案如
附表二所示之物沒收。應執行有期徒刑肆月，如易科罰金，以新
臺幣壹仟元折算壹日，扣案如附表一、二所示之物均沒收。
    事  實
一、甲○○係大陸地區福建省連江縣人民，為取道臺灣前往美國
    洛杉磯，於民國98年3 月27日，在福建省連江縣某處，與大
    陸地區成年女子林豔共同基於變造特種文書之犯意聯絡，由
    甲○○先行支付人民幣30,000元，提供相片予林豔，而由林
    豔以照片換置及雙層膠膜之方式，變造經加拿大國所核發署
    名「WANG LU 」之加拿大護照號碼為WJ358204號之護照1 本
    ，雙方約明抵達美國洛杉磯後再行給付人民幣40,000元予林
    豔。嗣甲○○於福建省連江縣某處取得該本變造護照後，雖
    明知其係經變造，仍基於未經許可入境我國、行使變造加拿
    大護照特種文書、行使偽造私文書及使公務員登載不實之犯
    意，於98年4 月25日搭乘長榮航空BR806 號班次班機，同日
    晚間9 時41分許抵達臺灣桃園國際機場，隨即在我國入境登
    記表上，自行填載不實之「WANG LU 」身分資料，並偽簽「
    WANG LU 」及「王璐」之署名各1 枚於該入境登記表上，進
    而偽造係WANG LU 所製作之私文書，連同上開變造之護照，
    一併交給機場證照查驗人員核蓋驗訖戳記而行使之，獲准入
    境臺灣，並以此非法方法，未經許可入境我國，使負責境管
    業務之公務人員，將此不實入境事項登載於其職務上所掌管
    「旅客入出境紀錄查詢系統」之公文書內，足以生損害於WA
    NG LU 本人及我國證照查驗與入出境管理之正確性。
二、甲○○於98年4 月25日非法入境臺灣之後，為搭乘中華航空
    CI008 號班次飛機前往美國洛杉磯，另行基於行使偽造私文
    書、行使變造加拿大護照特種文書之犯意，於98年4 月30日
    晚間9 時許持先前入境時以「WANG LU 」及「王璐」之名義
    所偽造而經複寫完成之出境登記表，連同前揭變造之加拿大
    護照，向證照查驗人員出示以供出境受檢之用，足以生損害
    於WANG LU 本人及我國證照查驗之正確性，惟幸為機場護照
    查驗人員識破而查獲，並扣得變造護照、登機證及出境登記
    表各1 份，因而查悉上情。
三、案經內政部入出國及移民署國境事務大隊移請臺灣桃園地方
    法院檢察署檢察官偵查起訴。
    理  由
一、本件被告甲○○所犯為死刑、無期徒刑、最輕本刑為3 年以
    上有期徒刑以外之罪，其於準備程序進行中，就被訴事實為
    有罪之陳述，經告知簡式審判程序之旨，並聽取當事人之意
    見後，本院合議庭裁定由受命法官獨任進行簡式審判程序，
    合先敘明。
二、訊據被告甲○○對上開犯罪事實迭於警詢、偵訊及本院調查
    、審理中坦承不諱，並有登機證、旅客入出境記錄查詢、入
    出境登記表上偽填「WANG LU 」之身分資料在卷可憑，參以
    扣案之加拿大護照1 本（護照號碼：WJ358204號）經送請入
    出國及移民署國境事務大隊鑑識調查隊鑑定結果，亦認：「
    護照號碼編號WJ358204號署名WANG LU 之加拿大護照，係照
    片換置及雙層膠膜之變造護照」，有該大隊98年4 月30日檔
    號第98038 號鑑驗書可稽，足認被告甲○○上開出於自由意
    志所為自白，核與事實相符，堪信實在。本件被告甲○○偽
    造文書犯行事證明確，洵堪認定，應予依法論科。
三、論罪科刑方面：
(一)、按未經許可入國（入境）之行為，國家安全法第6 條第1 項
    與入出國及移民法第74條固均有處罰之規定，惟依入出國及
    移民法第1 條規定：為統籌入出國管理，確保國家安全，規
    範移民事務，落實移民輔導，特制定本法。本法未規定者，
    適用其他有關法律之規定。入出國及移民法為入出國管理之
    特別規定，且該法就未經許可入出國，既已於同法第74條有
    處罰之明文，則依同法第1 條前段規定之意旨，該規定為國
    家安全法第6 條第1 項之特別規定，自應優先適用入出國及
    移民法第74條處罰，先予敘明。
(二)、核被告甲○○未經許可，冒用「WANG LU 」之名義入境之所
    為，係犯入出國及移民法第74條未經許可入國罪；其於入境
    、出境時持上開變造之護照，向內政部入出國及移民署查驗
    官員行使之所為，係犯刑法第216 條、第212 條之行使變造
    特種文書罪；又其先後冒用「WANG LU 」名義填具偽造之入
    、出境登記表，並於入境、出境時各持向內政部入出國及移
    民署查驗官員提出行使，則係犯刑法第216 條、第210 條之
    行使偽造私文書罪；再被告於入境時填寫內容不實之入境登
    記表並交付查驗，致使負責境管業務之公務人員，將此不實
    入境事項登載於其職務上所掌以電腦處理紀錄之公文書內，
    則係犯刑法第220 條第2 項、第214 條之使公務員登載不實
    罪。被告甲○○交付照片交予林豔共同偽造加拿大護照後，
    復自行持以行使，其共同偽造特種文書之低度行為應為行使
    之高度行為所吸收，不另論罪。又其先後以自行填載及複寫
    之方式偽簽「WANG LU 」、「王璐」署名及相關資料於入、
    出境登記表上，以此方式偽造係WANG LU 所製作之私文書後
    ，在機場交予查驗官員核蓋驗訖戳記而行使之，其偽造私文
    書之低度行為仍為行使私文書之高度行為所吸收，亦不另論
    罪。公訴人就被告未經許可入境我國部分，於起訴書上雖漏
    載起訴法條，惟既已於起訴事實欄載明該犯罪事實，本院自
    應予以審理。至被告甲○○於欲出境時即被查獲行使變造護
    照以致並未出境，是就此部分並不另構成犯刑法第220 條第
    2 項、第21 4條之使公務員登載不實罪，或入出國及移民法
    第74條前段之未經許可入國罪，併予敘明。
(三)、其次，關於被告甲○○於98年4 月25日，在臺灣桃園國際機
    場持變造護照並以他人名義偽填入境登記表以通關查驗並獲
    入境之同一行為，乃係同時觸犯入出國及移民法第74條、行
    使變造護照罪、使公務員登載不實罪及行使偽造私文書罪等
    4 罪，乃一行為觸犯數罪名，為想像競合犯，應依刑法第55
    條前段規定，從一重之行使偽造私文書處斷。起訴書固認此
    部分應以數罪評價併罰之，惟公訴檢察官於審理中既已更正
    為係以一行為，有本院98年6 月12日準備程序筆錄第2 頁在
    卷可稽，自無不合。再者，關於被告甲○○於98年4 月30日
    再持前開變造護照及偽填他人名義之出境登記表以求通關查
    驗之同一行為，則係同時觸犯行使變造護照罪及行使偽造私
    文書罪等2 罪，仍屬一行為觸犯數罪名，為想像競合犯，應
    依刑法第55條前段規定，從一重之行使偽造私文書處斷。被
    告甲○○入、出境時所犯上開二罪，犯意各別，行為互殊，
    應予分論併罰。
(四)、爰審酌被甲○○非法入境，嚴重影響我國國境安全及查核管
    理，本不宜輕縱，惟念其犯後均能坦白承認，態度堪稱良好
    ，年輕識淺，一時失慮，分別量處如主文所示之刑，並依法
    定其應執行刑，及就各宣告刑與執行刑均諭知易科罰金之折
    算標準，以示懲儆。
四、沒收方面：
(一)、扣案如附表一編號1 、附表二編號1 所示之之「WANG LU 」
    護照（護照號碼：WJ358204號）1 本，係被告甲○○所有供
    其犯本件偽造文書罪所用之物，業據供明在卷，應依刑法第
    38條第1 項第2 款規定，予以沒收。
(二)、其次，附表一編號2 所示之98年4 月25日入境登記表，其中
    經被告甲○○偽造之「WANG LU 」及「王璐」署名1 枚，以
    及附表二編號2 所示之98年4 月30日出境登記表，其中經被
    告偽造之「WANG LU 」及「王璐」署名1 枚，均應依刑法第
    219 條規定，予以沒收。
(三)、最後，被告甲○○所偽造之入、出境登記表，業已各於98年
    4 月25日入境時及同年4 月30日欲出境時交予查驗之境管人
    員收執，即屬入出境管理機關檔存之物，非屬被告所有，且
    非違禁物，爰不併為沒收之宣告。
據上論斷，應依刑事訴訟法第273 條之1 第1 項、第299 條第1
項前段，入出國及移民法第74條，刑法第11條前段、第216 條、
第210 條、第212 條、第214 條、第55條、第41條第1 項前段、
第2 項、第51條第5 款、第38條第1 項第2 款、第219 條，刑法
施行法第1 條之1 第1 項、第2 項前段，判決如主文。
本案經檢察官吳佳美到庭執行職務。
中    華    民    國    98    年    6     月   26   日
                  刑事第八庭    法  官   呂綺珍
附表一：
┌─────┬──────────────────────────────┐
│  編 號   │                        內  容                              │
├─────┼──────────────────────────────┤
│    1.    │扣案之「WANG LU 」護照（護照號碼：WJ358204號）              │
├─────┼──────────────────────────────┤
│    2.    │98年4 月25日入境登記表上經偽造之「王璐」及「WANG LU 」署名各│
│          │1枚                                                         │
└─────┴──────────────────────────────┘
附表二：
┌─────┬──────────────────────────────┐
│  編 號   │                        內  容                              │
├─────┼──────────────────────────────┤
│    1.    │扣案之「WANG LU 」護照（護照號碼：WJ358204號）              │
├─────┼──────────────────────────────┤
│    2.    │98年4 月30日出境登記表上經偽造之「王璐」及「WANG LU 」署名各│
│          │1枚                                                         │
└─────┴──────────────────────────────┘
附錄論罪科刑法條：
入出國及移民法第74條：
未經許可入國或受禁止出國處分而出國者，處三年以下有期徒刑
、拘役或科或併科新臺幣九萬元以下罰金。
中華民國刑法第216條
（行使偽造變造或登載不實之文書罪）
行使第210 條至第215 條之文書者，依偽造、變造文書或登載不
實事項或使登載不實事項之規定處斷。
中華民國刑法第210條
（偽造變造私文書罪）
偽造、變造私文書，足以生損害於公眾或他人者，處5 年以下有
期徒刑。
中華民國刑法第212條
（偽造變造特種文書罪）
偽造、變造護照、旅券、免許證、特許證及關於品行、能力服務
或其他相類之證書、介紹書，足以生損害於公眾或他人者，處1
年以下有期徒刑、拘役或3 百元以下罰金。
中華民國刑法第214條
（使公務員登載不實罪）
明知為不實之事項，而使公務員登載於職務上所掌之公文書，足
以生損害於公眾或他人者，處3 年以下有期徒刑、拘役或5 百元
以下罰金。
以上正本證明與原本無異。
如不服本判決應於收受判決後10日內向本院提出上訴書狀，並應
敘述具體理由。其未敘述上訴理由者，應於上訴期間屆滿後20日
內向本院補提理由書(均須按他造當事人之人數附繕本)「切勿逕
送上級法院」。
                                   書記官  范升福
中    華    民    國    98    年    6     月    26    日


司法院資訊處製作；財團法人民間司法改革基金會備份。
